臺灣高等法院刑事判決　　　　　　　　　　　　　九十一年度上易字第一五五號
　　上　訴　人　臺灣新竹地方法院檢察署檢察官
　　被　　　告　丙○○
　　　　　　　　甲○○
　　　　　　　　乙○○
右上訴人因被告等違反就業服務法案件，不服臺灣新竹地方法院九十一年度易字第一
二０號，中華民國九十一年三月十三日第一審判決（聲請簡易判決處刑案號：臺灣新
竹地方法院檢察署九十年度偵字第二三０九、三一七三號），提起上訴，本院判決如
左：
    主  文
上訴駁回。
    理  由
一、檢察官公訴意旨略以：被告丙○○、甲○○及乙○○均明知雇主不得未經許可聘
    僱他人所申請聘僱之外國人，知悉印尼籍外國勞工ＲＵＭＩＮＩ為不知情之林曾
    玉梅所合法引進之監護工，詎被告乙○○明知被告丙○○不符合申請外籍勞工之
    資格，竟與被告丙○○、甲○○事先共同謀議於該外籍勞工合法引進後，即帶至
    被告丙○○所經營之位於新竹市○○路一三四巷四十三號東山飲食店內工作，俟
    自民國八十九年三月三十日該印尼籍勞工合法引進後，即由被告甲○○帶至東山
    飲食店，由被告丙○○以每月新台幣（下同）一萬五千八百四十元之薪資，雇用
    該印尼籍勞工，在該飲食店內從事打掃、切菜、照顧小等工作，嗣於九十年二月
    八日下午七時許，為警查獲，因認被告等所為均係違反就業服務法第五十三條第
    三款規定，應論以同法第五十八條第一項前段之罪嫌云云。
二、按犯罪事實應依證據認定之，無證據不得推定其犯罪事實；又不能證明被告犯罪
    者，應諭知無罪之判決；刑事訴訟法第一百五十四條、第三百零一條第一項分別
    定有明文。又行為後法律有變更者，適用裁判時之法律，刑法第二條第一項前段
    亦有明定。
三、本件檢察官公訴意旨指被告丙○○、甲○○及乙○○共同未經許可聘僱他人所申
    請聘僱之外國人罪，所涉犯之就業服務法第五十三條第三款、第五十八條第一項
    前段規定，於被告等行為後，業於九十一年一月二十一日修正公布，同年月二十
    三日生效，修正後法條次序變更改列及修訂為，第五十七條第一款規定：「雇主
    聘僱外國人不得有下列情事：一、聘僱未經許可、許可失效或他人申請聘僱之外
    國人」，如有違反，則依同法第六十三條第一項規定：「違反第四十四條或第五
    十七條第一款、第二款規定者，處新臺幣十五萬元以上七十五萬元以下之罰鍰。
    五年內再違反者，處三年以下有期徒刑、拘役或科或併科新臺幣一百二十萬元以
    下罰金」。是以，依修正後現行就業服務法第六十三條第一項之規定，改採先行
    政後司法之原則，違反上揭法律禁止事項，先科以罰鍰，如行為人於五年內再有
    違反行為，始處以刑事罰。此係構成要件之變更，對於行為人較為有利，依刑法
    第二條第一項所揭示之從新從輕法則，對於修正前之違法行為，仍應適用修正後
    之規定。從而，本件縱認被告等人涉有檢察官公訴意旨所載之聘僱未經許可之印
    尼籍勞工之犯行，揆之前揭說明並適用修正後就業服務法修正後之規定，本件被
    告等既未經行政程序先處以罰鍰，且非五年內再犯，自不該當該法第六十三條第
    一項之犯罪構成要件。
四、原審因而為被告等無罪之判決，於法並無不合。檢察官上訴意旨，認上揭修正之
    就業服務法係屬違憲，請本院聲請大法官解釋，及認修正後之法律，係廢止其刑
    罰，應為免訴之判決，不應為無罪之判決云云。惟查，上開修正後之法律，係對
    法律規定禁止之事項，採用先行政後司法之原則，此規定已結合為犯罪構成之要
    件，即將「比例原則」及「先期預警」等理由，轉而在犯罪構成要件上，附此一
    客觀處罰條件，用以限制國家為刑罰權行使界限（本院八十八年法律座談會刑事
    類提案第五十三號研討結果參照）。修正後新法新增「行政措施前置主義」之規
    定，並非除罪化。是該修正之法律尚難指為違憲，亦不得為被告等免訴之判決。
    檢察官上訴核無理由，應予駁回。
五、被告等經合法傳喚，均無正當理由，而不到庭，爰不待其等陳述，逕行判決。
六、據上論斷，應依刑事訴訟法第三百六十八條、第三百七十一條，判決如主文。
本案經檢察官謝英民到庭執行職務。
中      華      民      國      九十一      年      八      月    十五  日
                              臺灣高等法院刑事第五庭
                                  審判長法  官  曾  德  水
                                        法  官  趙  功  恆
                                        法  官  蘇  素  娥
右正本證明與原本無異。
不得上訴。
                                        書記官  葉  國  乾
中      華      民      國      九十一      年      八      月    十五  日
